臺灣高等法院高雄分院刑事判決
                                  110年度金上訴字第118號
上  訴  人
即  被  告  鄧偉良



選任辯護人  洪秀峯律師
            陳冠年律師
上列上訴人因詐欺等案件，不服臺灣屏東地方法院108 年度訴字
第1202號，中華民國110 年4 月22日第一審判決（起訴案號：臺
灣屏東地方檢察署108 年度偵字第3625號），提起上訴，本院判
決如下：
    主  文
原判決撤銷。
子○○犯如附表二所示之罪，所處之刑及沒收如附表二主文欄所
示。應執行有期徒刑叁年玖月。
    事  實
一、子○○於民國107年8月間，加入由真實姓名年籍不詳自稱「阿
    昌」之成年男子及樊哲瑄所組成，且賴德彬、郭建麟、邱佩
    玲已參與其中之3人以上、以實施詐術詐取被害人財物為手
    段、並具有持續性及牟利性之結構性詐欺集團組織（無證據
    證明該詐欺集團內有未成年人，樊哲瑄所涉發起犯罪組織罪
    ，子○○、賴德彬、郭建麟、邱佩玲所涉參與犯罪組織罪，另
    經原審法院以108年度訴字第1184號判決有罪在案），並擔
    任俗稱「收簿手」工作，負責領取裝有金融帳戶資料（含存
    摺、提款卡及密碼）之包裹。子○○加入該詐欺集團後與其他
    成員共同意圖為自己不法之所有，基於三人以上詐欺取財、
    行使偽造私文書，及掩飾、隱匿詐欺所得之來源、去向及所
    在洗錢之犯意聯絡，先由該詐欺集團其他成員指示金宏達（
    業經檢察官為不起訴處分）、吳朝印（業經檢察官提起公訴
    ）、陳茗郁（業經檢察官為不起訴處分）各寄交如附表一所
    示金融帳戶資料（含存摺、提款卡及密碼）至指定地點交予
    「鄭偉雄」，再由子○○未經「鄭偉雄」之同意或授權，冒用
    「鄭偉雄」名義，於如附表一所示時間、地點，於如附表一
    所示包裹之客戶簽收單或配送所收執聯上偽造「雄」之署押
    各1枚，表示「鄭偉雄」業已收受各該包裏後，將偽造之客
    戶簽收單或配送所收執聯交付予各該物流公司人員而行使之
    ，並領取金宏達、吳朝印、陳茗郁所寄送之包裹，足以生損
    害於「鄭偉雄」及物流業者遞送包裹之正確性。子○○領得如
    附表一所示包裏後，將各該包裹轉交予同詐欺集團其他成員
    ，該詐欺集團其他成員遂於如附表二所示時間，分別向如附
    表二所示癸○○等10人施以詐術，使癸○○等10人均陷於錯誤，
    致分別匯款至如附表二所示帳戶內（受騙者、匯款時間、金
    額、詐騙方式詳如附表二所示），並經該詐欺集團其他成員
    將各該帳戶內被害人受騙匯入之詐欺所得款項領出（附表二
    編號2部分因及時圈存止付致未及提領成功，尚未發生製造
    金流斷點，遮掩詐欺犯罪所得去向、所在之結果而洗錢未遂
    ）而隱匿其等詐欺所得之去向，藉由本案詐欺集團不同成員
    之分層負責，以分散風險，並製造金流之斷點，並掩飾該詐
    欺犯罪所得之本質及實際去向。
二、案經屏東縣政府警察局屏東分局報告臺灣屏東地方檢察署檢
    察官偵查起訴。
    理  由
一、檢察官、被告子○○及辯護人於本院審判程序時，就本判決所
    引用之傳聞證據，均明示同意有證據能力（見本院卷第98、
    234、235頁），本院認此等傳聞證據之取得均具備任意性、
    合法性等情，其內容與本件待證事實具有關聯性，合於一般
    證據之採證基本條件，且證明力非明顯過低，以之作為證據
    ，均屬適當，依刑事訴訟法第159條之5第1項規定，皆有證
    據能力。
二、被告對於本件犯罪事實於本院審理時坦承不諱，核與證人即
    共犯樊哲瑄於原審所證被告在本案詐欺集團裡負責收簿之情
    ；證人即如附表一所示金融帳戶之所有人金宏達、吳朝印、
    陳茗郁於警詢所證交出各該金融帳戶資料過程之情；證人即
    物流公司人員姜典超、高聖欣於警詢及偵查所證遞送如附表
    一所示包裹過程之情，均大致相符，且如附表二所示癸○○等
    10人遭詐騙而匯款之經過，各有如附表三「證據出處欄」所
    示證據資料在卷可參，復有員警偵查報告、物流公司人員高
    聖欣所攝疑似詐欺車手照片、簽收單照片、託運單寄件人收
    執聯影本、通訊軟體LINE對話紀錄擷圖、內政部警政署反詐
    騙案件紀錄表、基隆市警察局第二分局東光派出所受理刑事
    案件報案三聯單、臺東縣警察局臺東分局利嘉派出所受理刑
    事案件報案三聯單、新北市政府警察局土城分局廣福派出所
    受理各類案件紀錄表、受理刑事案件報案三聯單、台灣宅配
    通股份有限公司108年6月4日宅配通法（108年）第045號函
    附宅配單查件結果、新竹物流股份有限公司108年6月24日（
    108）新物總（法）第00000000號函附客戶簽收單影本等在
    卷可稽。足見被告所為任意性之自白，核與事實相符，堪予
    採為認定事實之基礎，從而，本案事證已臻明確，被告犯行
    均堪認定，應依法論科。
三、公訴意旨之彈劾敘明
  ㈠起訴書就附表一編號1之「收簿時間」固載為「107年8月30日
    11時51分許」，惟依卷附證據資料尚無從認定此部分事實，
    且證人金宏達於警詢時證稱：我是於107年8月29日11時29分
    許，遵照對方指示寄出金融帳戶資料等語（見他卷第31頁）
    ，復參酌本案詐欺集團首次使用如附表一編號1所示帳戶，
    係用於為如附表二編號3所示犯行，致被害人壬○○於107年8
    月31日20時43分許起，將如附表二編號3所示款項匯入該帳
    戶，有如附表三編號3「證據出處欄」所示證據資料在卷可
    稽，堪認如附表一編號1所示帳戶於被害人壬○○第一次匯款
    前，業已受本案詐欺集團成員之管領支配。故應認被告係於
    107年8月29日11時29分許至同年月31日20時43分許間某時，
    領取如附表一編號1所示包裹，起訴書此部分所認，容有誤
    會，應予更正。
  ㈡起訴書就如附表二編號7所示部分，漏未記載被害人庚○○於10
    7年9月2日20時42分許，將新臺幣（下同）29,985元匯至指
    定帳戶之事實，應予補充。
  ㈢起訴書漏未記載被告收取如附表一所示金融帳戶資料，並提
    供予本案詐欺集團成員使用，以向如附表二所示癸○○等10人
    施詐得款後，詐欺所得款項再由該詐欺集團成員提領，而切
    斷詐欺金流去向所涉之洗錢事實，應予補充。
四、論罪
  ㈠刑法上偽造署押罪，係指單純偽造簽名、畫押而言，倘在制
    式之書類上偽造他人簽名，已為一定意思表示，具有申請書
    或收據等類性質者，則係犯偽造文書罪；次按偽造文書罪著
    重於保護公共信用法益，縱使偽造文書所載名義製作人實無
    其人，而社會上一般人仍有誤信其為真正文書之危險，仍構
    成犯罪（最高法院54年台上字第1404號、85年度台非字第14
    6號判決意旨參照）。查被告於如附表一所示包裹之客戶簽
    收單或配送所收執聯上，冒用「鄭偉雄」之名義，偽簽「雄
    」之署押各1枚，縱實際上無「鄭偉雄」之人，形式上仍有
    使人誤信該文書為「鄭偉雄」所製作之真正文書之風險，揆
    諸前揭說明，仍於偽造文書罪之成立不生影響。
  ㈡共同實施犯罪行為之人，在合同意思範圍以內，各自分擔犯
    罪行為之一部，相互利用他人之行為，以達其犯罪之目的者
    ，即應對於全部所發生之結果，共同負責；故對於發生共同
    犯意以前其他共同正犯所為之行為，苟有就既成之條件加以
    利用而繼續共同實行犯罪之意思，則該行為即在共同意思範
    圍以內，應共同負責。而一般詐欺集團之犯罪型態及模式，
    自收集被害人個人資料、收集人頭帳戶、修改來電號碼、以
    撥打電話等方式實行詐欺、指示被害人交付款項、提領詐得
    款項、收取贓款、分贓等各階段，乃須由多人縝密分工方能
    完成之集團性犯罪，倘其中有任一環節脫落，顯將無法順遂
    達成詐欺集團詐欺取財之結果。查被告加入「阿昌」、樊哲
    瑄所組成之本案詐欺集團擔任「收簿手」，其主觀上對本案
    詐欺集團呈現細密之多人分工模式，及彼此扮演不同角色、
    分擔相異工作已有所認知。是被告按照同詐欺集團成員指示
    收取金融帳戶資料，再將所收取之金融帳戶資料交由該詐欺
    集團成員用以向如附表二所示癸○○等10人施詐使用，堪認被
    告與所屬詐欺集團成員間係在合同意思範圍內，各自分擔犯
    罪行為之一部，並相互利用他人行為，以達犯罪目的，揆諸
    前開說明，被告自應就所參與之犯行，對於全部犯行所發生
    之結果，共同負責。
  ㈢刑法第339條第1項之詐欺取財罪、第339條之4第1項之加重詐
    欺取財罪，各屬洗錢防制法第3條第1款、第2款所定之特定
    犯罪，而洗錢防制法第2條規定：「本法所稱洗錢，指下列
    行為：一、意圖掩飾或隱匿特定犯罪所得來源，或使他人逃
    避刑事追訴，而移轉或變更特定犯罪所得。二、掩飾或隱匿
    特定犯罪所得之本質、來源、去向、所在、所有權、處分權
    或其他權益者。三、收受、持有或使用他人之特定犯罪所得
    。」且倘行為人意圖掩飾或隱匿特定犯罪所得來源，而將特
    定犯罪所得直接消費處分，甚或交予其他共同正犯，而由共
    同正犯以虛假交易外觀掩飾不法金流移動，即難認單純犯罪
    後處分贓物之行為，應仍構成洗錢防制法第2條第1款、第2
    款之洗錢行為（最高法院108年度台上字第1744號判決意旨
    參照）。查如附表二編號1、3至10所示被害人受騙匯款至指
    定帳戶後，被告所屬詐欺集團成員即提領詐欺所得款項，其
    等行為已然製造金流斷點，並將致無從追查詐欺所得款項之
    流向，被告既與本案詐欺集團成員為共同正犯關係，自應認
    被告就其他共犯所涉洗錢行為，同負其責。至如附表二編號
    2所示部分，雖被害人丙○○已將如附表二編號2所示款項匯入
    指定帳戶，然因及時圈存止付，致本案詐欺集團成員未及提
    領成功，尚未發生製造金流斷點而遮掩詐欺犯罪所得去向、
    所在之結果乙情，有165專線協請金融機構暫行圈存疑似詐
    欺款項通報單可憑（見原審卷一第67頁），此部分則應構成
    洗錢未遂行為。
  ㈣核被告就如附表二編號3、9、10所示犯行之所為（即各該金
    融帳戶首次加重詐欺取財犯行，以被害人接獲詐騙電話時間
    為準，原判決誤認以被害人匯款時間為準，應予更正），均
    係犯刑法第216條、第210條之行使偽造私文書罪、同法第33
    9條之4第1項第2款之3人以上共同詐欺取財罪，及洗錢防制
    法第14條第1項之一般洗錢罪；就如附表二編號1、4至8所示
    犯行之所為，均係犯刑法第339條之4第1項第2款之3人以上
    共同詐欺取財罪，及洗錢防制法第14條第1項之一般洗錢罪
    ；就如附表二編號2所示犯行之所為，係犯刑法第339條之4
    第1項第2款之3人以上共同詐欺取財罪，及洗錢防制法第14
    條第2項、第1項之一般洗錢未遂罪。
  ㈤罪數及共犯關係
  ⒈被告於如附表一所示客戶簽收單或配送所收執聯上偽造「雄
    」之署押各1枚，係偽造如附表一所示客戶簽收單或配送所
    收執聯私文書之階段行為；被告偽造私文書後持以行使，偽
    造私文書之低度行為，應為行使偽造私文書之高度行為所吸
    收，均不另論罪。
  ⒉如附表二編號3、5至9所示被害人，雖受騙而分數次將款項匯
    入指定帳戶，然各次匯款時間相近，受騙手法相同，且侵害
    同一被害人之財產法益，是每一位被害人之受騙行為，應包
    括於一行為予以評價，各論以接續犯之一罪。
  ⒊被告所為如附表二編號3、9、10所示行使偽造私文書、3人以
    上共同詐欺取財，及一般洗錢犯行，係被告依所屬詐欺集團
    成員指示，行使偽造私文書以收取如附表一所示包裹，進而
    將如附表一所示金融帳戶供如附表二編號3、9、10所示加重
    詐欺取財犯行使用，堪認被告就如附表二編號3、9、10所示
    犯行，均屬一行為觸犯數罪名之想像競合犯，應依刑法第55
    條前段規定，各從一重論以刑法第339條之4第1項第2款之3
    人以上共同詐欺取財罪（至如附表編號1至2、4至8所示其後
    各次詐欺取財行為，因被告僅為如附表一所示3次行使偽造
    私文書行為，應僅各就首次達成詐欺取財目的之犯行論以想
    像競合犯，而其後之詐欺取財結果，被告並未再為行使偽造
    私文書之構成要件行為，為避免重複評價，當無從將一行使
    偽造私文書行為割裂另論之餘地）。被告所為如附表二編號
    1、4至8所示3人以上共同詐欺取財及一般洗錢犯行；如附表
    二編號2所示3人以上共同詐欺取財及一般洗錢未遂犯行，亦
    均係在同一犯罪決意及預定計畫下所為，因果歷程並未中斷
    ，均屬一行為觸犯數罪名之想像競合犯，亦應依刑法第55條
    前段規定，各從一重論以刑法第339條之4第1項第2款之3人
    以上共同詐欺取財罪。
  ⒋被告就如附表二所示各次犯行（共10罪），所詐欺之被害人
    不相同，侵害個別之財產法益，所為各具獨立性且出於各別
    犯意為之，行為互殊，應分論併罰。
  ⒌被告雖未親自參與詐欺如附表二所示癸○○等10人之行為，惟
    被告所屬詐欺集團成員對如附表二所示癸○○等10人施以詐術
    ，均屬本案詐欺集團成員基於共同犯意聯絡所為之行為分擔
    。被告參與部分既為該詐欺集團犯罪歷程不可或缺之重要環
    節，足徵被告係以自己犯罪之意思而參與本案，即令被告未
    為詐欺如附表二所示癸○○等10人之實行行為，亦無礙於被告
    共同參與本案各次犯行之認定。是以被告與其他詐欺集團成
    員間，就本案各次犯行均有犯意聯絡及行為分擔，為共同正
    犯。
  ⒍至起訴書雖未記載被告及所屬詐欺集團成員所為隱匿特定犯
    罪所得去向之一般洗錢犯行（含一般洗錢未遂犯行）之犯罪
    事實，且就如附表二編號7所示犯行，漏列被害人庚○○於107
    年9月2日20時42分許，將29,985元匯至指定帳戶之事實，然
    此漏未起訴部分，與業經起訴之被告所為3人以上共同詐欺
    取財犯行，均具有前述想像競合犯或接續犯之裁判上或實質
    上一罪關係，均應為起訴之效力所及，復經本院告知被告此
    部分所示犯罪事實及罪名，而無礙其訴訟防禦權之行使，本
    院自得併予審理。
  ㈥行為人於參與同一詐欺集團之多次加重詐欺行為，因部分犯
    行發覺在後或偵查階段之先後不同，肇致起訴後分由不同之
    法官審理，為裨益法院審理範圍明確、便於事實認定，即應
    以數案中「最先繫屬於法院之案件」為準，以「該案件」中
    之「首次」加重詐欺犯行與參與犯罪組織罪論以想像競合。
    縱該首次犯行非屬事實上之首次，亦因參與犯罪組織之繼續
    行為，已為該案中之首次犯行所包攝，該參與犯罪組織行為
    之評價已獲滿足，自不再重複於他次詐欺犯行中再次論罪，
    俾免於過度評價及悖於一事不再理原則（最高法院109年度
    台上字第3945號判決意旨參照）。查被告另因於107年9月4
    日前某日，加入本案詐欺集團，所涉參與犯罪組織、3人以
    上共同詐欺取財罪犯行，於108年11月13日繫屬原審法院，
    並經該院以108年度訴字第1184號判決有罪在案，有臺灣高
    等法院被告前案紀錄表、上開判決書在卷可憑（見原審卷一
    第26頁，原審卷二第199至228頁）。而本案係於108年11月2
    0日繫屬原審法院，有原審法院收文戳章可佐（見原審卷一
    第9頁）。經比對被告就前案與本案所參與之犯罪情節，該
    犯罪組織成員均包括真實姓名年籍不詳自稱「阿昌」之成年
    男子及樊哲瑄、賴德彬，兩案之犯罪手法相似、犯罪時間亦
    相近，可見被告係持續參與相同詐欺集團之犯罪組織，其參
    與犯罪組織犯行應屬繼續犯，雖前案之犯罪時間在本案之後
    ，但前案既先經檢察官提起公訴而繫屬原審法院，揆之上開
    說明，前案即為被告參與該犯罪組織之「首次」犯行，既經
    判處罪刑在案，故本案就被告參與犯罪組織犯行部分無庸再
    次論罪，俾免於過度評價及悖於一事不再理原則，併此敘明
    。
  ㈦刑之加重、減輕
  ⒈被告前於103年間因詐欺案件，經臺灣屏東地方法院以103年
    度簡字第1081號判決判處有期徒刑3月確定，甫於104年2月2
    4日易科罰金執行完畢，有臺灣高等法院被告前案紀錄表可
    憑，被告受徒刑之執行完畢，5年以內故意再犯本件有期徒
    刑以上之罪，為累犯。依司法院大法官釋字第775號解釋意
    旨所示，法院應區分行為人所犯情節，裁量是否依刑法第47
    條第1項累犯規定加重其刑，以避免因一律適用累犯加重規
    定，致生行為人所受刑罰超過其所應負擔之罪責，其人身自
    由因此遭受過苛之侵害，而不符憲法罪刑相當原則。本院審
    酌被告前所犯之罪即為詐欺取財罪，其不思悔改而參與本案
    詐欺集團再犯罪質更重之加重詐欺取財罪，足認被告具有特
    別惡性及對刑罰反應力薄弱之情，為符罪責相當原則及前揭
    解釋意旨，應依刑法第47條第1項規定加重其刑。
  ⒉洗錢防制法第16條第2項規定，犯前2條之罪（即洗錢防制法
    第14條之一般洗錢罪、同條例第15條之特殊洗錢罪），在偵
    查或審判中自白者，減輕其刑。又想像競合犯侵害數法益者
    皆成立犯罪，論罪時必須輕、重罪併舉論述，同時宣告所犯
    各罪名，包括各罪有無加重、減免其刑之情形，亦應說明論
    列，量刑時併衡酌輕罪部分量刑事由，評價始為充足，然後
    依刑法第55條前段規定「從一重處斷」，非謂對於其餘各罪
    可置而不論。因此，法院決定處斷刑時，雖以其中最重罪名
    之法定刑，做為裁量之準據，惟於裁量其輕重時，仍應將輕
    罪合併評價在內（最高法院108年度台上字第4405號、4408
    號判決意旨參照）。查被告就如附表二編號1至10所示犯行
    所犯參與一般洗錢（未遂）罪部分犯行，於本院審判中已自
    白不諱，應依洗錢防制法第16條第2項規定減輕其刑，至被
    告就各件犯行雖係從一重論處加重詐欺取財罪，然其此部分
    想像競合之輕罪得減刑部分，本院於依照刑法第57條量刑時
    ，將併予審酌。
五、對原判決之上訴說明
  ㈠原審認本件事證明確，而對被告據以論罪科刑，固非無見，
    惟查：
  ⒈被告於本院審判中已自白如附表二編號1至10所示犯行，原判
    決未及適用洗錢防制法第16條第2項規定減輕其刑，自有未
    合。
  ⒉原判決以被告犯後飾詞否認犯行，又未與被害人達成和解，
    賠償其等損失以獲取諒解，為量刑之審酌事項，然被告於本
    院審理期間坦認犯行，並向如附表二編號1、3、6、8、9所
    示被害人賠償部分損害，有帳戶及轉帳資料在卷可稽（見本
    院卷第157至171、183、185頁），此為原審未及審酌之犯後
    態度，是此部分量刑之基礎已有不同，難認原審就被告所犯
    如附表二編號1、3、6、8、9所示之罪所處之刑為適當。
 ㈡被告上訴意旨略以：被告就原審認定之犯罪事實均願意認罪，
   並願與被害人和解，被告為本件詐欺集團所涉犯行，固屬不
   該，然犯罪分工僅係依指示領取包裹，並非位於集團中重要
   決定性之位置，分配利益相對較低，被查緝之風險相對較高
   ，應給予相對較低之非難，又被告經此偵審程序，已知所悔
   悟，並願與被害人和解以補償其等之損害，犯後態度尚屬良
   好，請對被告從輕量刑云云。惟被告雖於本院審理期間坦認
   犯行，並有賠償被害人之意，然如附表二編號2、4、5、7、1
   0所示被害人均不願意與被告談和解等情，有本院電話查詢紀
   錄單可憑（見本院卷第133、135、137、139、141頁），故被
   告仍未賠償此部分被害人（如附表二編號2部分則無賠償問題
   ），是被告上訴意旨承認犯罪，並請求從輕量刑，而指摘原
   判決此部分不當，應認無理由。
  ㈢綜上，被告就如附表二編號2、4、5、7、10所示犯行之上訴
    意旨固無理由，惟其就如附表二編號1、3、6、8、9所示犯
    行之上訴意旨以其坦承犯行並願賠償被害人，而認原判決此
    部分量刑過重，因原判決未及審酌其犯後態度，應認有理由
    ，且原判決尚有未及適用洗錢防制法第16條第2項規定之情
    形，自應由本院將原判決予以撤銷改判。
六、科刑及沒收
  ㈠爰以行為人之責任為基礎，爰審酌被告不循正當途徑取財，
    竟為貪圖不法利得，加入本案詐欺集團負責冒名領取裝有供
    被害人匯款之金融帳戶資料之包裹，與所屬詐欺集團成員共
    同以詐術騙取無辜被害人之金錢後提領，並藉此製造金流斷
    點，不僅嚴重侵害各該被害人之財產權，更以此分工方式致
    相關犯罪難以追查，所生之危害程度非輕，所為實屬可議，
    應予非難；併考量其於本院已知坦承全部犯行，並向如附表
    二編號1、3、6、8、9所示被害人賠償部分損害之犯後態度
    ；兼衡被告參與犯罪之程度、分工、各被害人遭詐款項數額
    之犯罪情節，暨被告自陳學歷為高中肄業，之前從事幫忙家
    裡從事種植檳榔之務農工作，與父母同住、未婚、無子女之
    智識程度、經濟及家庭生活狀況等一切情狀，量處如附表二
    編號1至10主文欄所示之刑。又數罪定其應執行刑時，除應
    就各別刑罰規範之目的、輕重罪間體系之平衡、整體犯罪非
    難評價、各行為彼此間之偶發性、與被告前科之關聯性、各
    行為所侵害法益之專屬性或同一性、數罪對法益侵害之加重
    效應、罪數所反映之被告人格特性與犯罪傾向、社會對特定
    犯罪例如一再殺人或販毒行為處罰之期待等，為綜合判斷外
    ，尤須參酌上開實現刑罰公平性，以杜絕僥倖、減少犯罪之
    立法意旨，為妥適之裁量（最高法院100年度台上字第5342
    號判決意旨參照）。本院審酌被告及共犯就本案犯行之犯罪
    時間係於107年8月31日至同年9月3日之4日間，且均為侵害
    財產法益之犯罪，罪質相同，所為犯行之行為與時間關連性
    及持續性較為密接，如以實質累加方式定應執行刑，則處罰
    之刑度將超過其行為之不法內涵，違反罪責原則，及考量因
    生命有限，刑罰對被告造成之痛苦程度，係隨刑度增加而生
    加乘效果，非以等比方式增加，是以隨罪數增加遞減刑罰方
    式，當足以評價被告行為不法性之法理（即多數犯罪責任遞
    減原則），就被告所犯如附表二各編號所示之刑，定其應執
    行之刑以有期徒刑3年9月為適當。
  ㈡被告於如附表一編號1至3所示客戶簽收單及配送所收執聯上
    偽造「雄」署押各1枚，均應依刑法第219條之規定，分別於
    被告所犯如附表二編號3、9、10所示之罪刑項下宣告沒收；
    至如附表一編號1至3所示客戶簽收單及配送所收執聯，既經
    向各該編號所示物流公司人員行使，已非被告所有，故均不
    予宣告沒收。又被告否認有分得本案詐欺所得之款項，且無
    積極證據證明被告為本件犯行而獲有報酬，故難認被告有犯
    罪所得，爰不予宣告沒收；扣案如附表四所示之物，及其餘
    卷內扣案物，依卷附證據資料難認與被告為本件犯行有關，
    爰均不予宣告沒收。
據上論結，應依刑事訴訟法第369條第1項前段、第364條、第299
條第1項前段，洗錢防制法第14條第1項、第16條第2項，刑法第1
1條前段、第28條、第216條、第210條、第219條、第339條之4第
1項第2款、第55條、第51條第5款，刑法施行法第1條之1第1項，
判決如主文。
本案經檢察官陳建州、雷金書提起公訴，檢察官葉麗琦到庭執行
職務。
中　　華　　民　　國　 110　　年　　12　　月　　8 　　日
                  刑事第九庭    審判長法  官  莊崑山
                                      法  官  惠光霞
                                      法  官  林家聖
以上正本證明與原本無異。
如不服本判決應於收受本判決後20日內向本院提出上訴書狀，其
未敘述上訴理由者，並得於提起上訴後20日內向本院補提理由書
狀（均須按他造當事人之人數附繕本）「切勿逕送上級法院」。
中　　華　　民　　國　 110　　年　　12　　月　　8 　　日
                                      書記官  王秋淑
附錄本判決論罪科刑法條：
中華民國刑法第339條之4
犯第339 條詐欺罪而有下列情形之一者，處1 年以上7 年以下有
期徒刑，得併科1 百萬元以下罰金：
一、冒用政府機關或公務員名義犯之。
二、三人以上共同犯之。
三、以廣播電視、電子通訊、網際網路或其他媒體等傳播工具，
    對公眾散布而犯之。
前項之未遂犯罰之。
中華民國刑法第216條
行使第210 條至第215 條之文書者，依偽造、變造文書或登載不
實事項或使登載不實事項之規定處斷。
中華民國刑法第210條
偽造、變造私文書，足以生損害於公眾或他人者，處5 年以下有
期徒刑。
洗錢防制法第14條
有第2 條各款所列洗錢行為者，處7 年以下有期徒刑，併科新臺
幣5 百萬元以下罰金。
前項之未遂犯罰之。
前2項情形，不得科以超過其特定犯罪所定最重本刑之刑。
附表一：
編號 貨運公司暨包裹編號 收 取 時 間 收取地點   包裹內之帳戶 收件人、收件地址、聯絡電話 偽造之署押 備註 1 新竹物流股份有限公司000-000-0000號包裹 107 年8 月29日11時29分許至同年月31日20時43分許間某時 不詳 金宏達所有之彰化銀行帳號00000000000000號帳戶（下稱彰化銀行帳戶） 鄭偉雄屏東市○○里○○街00○0 號0000000000 「雄」（偽造於客戶簽收單 即起訴書附表一編號1 2 台灣宅配通股份有限公司000-00-000-0000 號包裹 107 年9 月2日15時4 分許 屏東市某全家超商 吳朝印所有之中國信託銀行帳號000000000000號帳戶（下稱中國信託銀行帳戶） 鄭偉雄屏東市○○里○○街00○0 號0000000000 「雄」（偽造於配送所收執聯上） 即起訴書附表一編號2 3 台灣宅配通股份有限公司000-00-000-0000 號包裹 107 年9 月1日14時40分許（起訴書記載為17時19分，業經原審公訴檢察官當庭更正） 屏東縣○○市○○路0 ○0號「享溫馨KTV 」前 陳茗郁所有之 1.合作金庫銀行帳號0000000000000 號帳戶（下稱合庫銀行帳戶） 2.台灣中小企業銀行帳號00000000000 號帳戶（下稱台灣中小企銀行帳戶） 3.遠東銀行帳號00000000000000號帳戶（下稱遠東銀行帳戶） 鄭偉雄屏東市○○里○○街00○0 號0000000000 「雄」（偽造於配送所收執聯上） 即起訴書附表一編號3 
附表二：
編號  告訴人 匯款時間 金      額    詐    騙    方    式  主    文    欄 備註 1 癸○○ 107 年8月31日21時7 分許 4 萬9,123元 詐欺集團成年成員於107 年8月31日20時35分許（起訴書記載為某時許，業經原審公訴檢察官當庭更正），撥打電話予癸○○，佯稱為華碩電腦官網客服人員，因操作錯誤致連續扣款，需依指示至自動櫃員機操作云云，致癸○○陷於錯誤，依指示於左列時間，匯款左列金額至彰化銀行帳戶 子○○犯三人以上共同詐欺取財罪，累犯，處有期徒刑壹年肆月。 即起訴書附表二編號1 2 丙○○ 107 年8月31日21時22分許 1 萬4,098元 詐欺集團成年成員於107 年8月31日20時14分許（起訴書記載為某時許，業經原審公訴檢察官當庭更正），撥打電話予丙○○，佯稱為EASY SHOP 客服人員，因操作錯誤致連續扣款，需依指示至自動櫃員機操作云云，致丙○○陷於錯誤，依指示於左列時間，匯款左列金額至彰化銀行帳戶 子○○犯三人以上共同詐欺取財罪，累犯，處有期徒刑壹年叁月。 即起訴書附表二編號2 3 壬○○ 107 年8月31日20時43分許 2 萬9,985元 詐欺集團成年成員於107 年8月31日20時43分許不久前某時，撥打電話予壬○○，佯稱為水電行人員，因網路購物時設定分期付款，需依指示至自動櫃員機操作云云，致壬○○陷於錯誤，依指示於左列時間，匯款左列金額至彰化銀行帳戶 子○○犯三人以上共同詐欺取財罪，累犯，處有期徒刑壹年肆月。如附表一編號1 所示偽造之「雄」署押壹枚沒收。 即起訴書附表二編號3   同日20時59分許 3 萬元（不含手續費15元）      同日21時2 分許 1 萬5,015元（不含手續費15元）    4 乙○○ 107 年9月2 日16時53分許 2 萬9,985元 詐欺集團成年成員於107 年9月2 日14 時許，撥打電話予乙○○，佯稱為瑪榭客服人員，因先前網路購物遭誤刷款項，需領出款項再回存指定帳戶云云，致乙○○陷於錯誤，依指示於左列時間，匯款左列金額至合作金庫銀行帳戶 子○○犯三人以上共同詐欺取財罪，累犯，處有期徒刑壹年伍月。 即起訴書附表二編號4 5 甲○○ 107 年9月2 日17時26分許 2 萬9,987元 詐欺集團成年成員於107 年9月2 日15時13分許，撥打電話予甲○○，佯稱為TKLAB 公司與兆豐銀行客服人員，因作業疏失致誤送商品，需依指示至自動櫃員機操作云云，致甲○○陷於錯誤，依指示於左列時間，匯款左列金額至台灣中小企業銀行帳戶 子○○犯三人以上共同詐欺取財罪，累犯，處有期徒刑壹年伍月。 即起訴書附表二編號5   同日18時18分許 1 萬6,985元（不含手續費15元）    6 戊○○ 107 年9月2 日17時19分許 2 萬3,123元（不含手續費15元） 詐欺集團成年成員於107 年9月2 日16時16分許，撥打電話予戊○○，佯稱為TKLAB 公司與國泰世華銀行客服人員，因操作錯誤致連續扣款，需依指示至自動櫃員機操作云云，致戊○○陷於錯誤，依指示於左列時間，匯款左列金額至台灣中小企業銀行帳戶 子○○犯三人以上共同詐欺取財罪，累犯，處有期徒刑壹年肆月。 即起訴書附表二編號6   同日17時22分許 2 萬9,987元（不含手續費15元）    7 庚○○ 107 年9月2 日20時17分許 2 萬9,987元 詐欺集團成年成員於107 年9月2 日19時許，撥打電話予庚○○，佯稱為網路購物平台與玉山銀行客服人員，因操作錯誤致重複扣款，需依指示至自動櫃員機操作云云，致庚○○陷於錯誤，依指示於左列時間，匯款左列金額至遠東銀行帳戶 子○○犯三人以上共同詐欺取財罪，累犯，處有期徒刑壹年伍月。 即起訴書附表二編號7   同日20時42分許 2 萬9,985元    8 辛○○○ 107 年9月2 日20時10分許 2 萬2,222元 詐欺集團成年成員於107 年9月2 日19時41分許，撥打電話予辛○○○，佯稱為瑪榭公司與中華郵政客服人員，因操作錯誤致重複扣款，需依指示至自動櫃員機操作云云，致辛○○○陷於錯誤，依指示於左列時間，匯款左列金額至遠東銀行帳戶 子○○犯三人以上共同詐欺取財罪，累犯，處有期徒刑壹年肆月。 即起訴書附表二編號8   同日20時36分許 1 萬5,977元（不含手續費15元）    9 丁○○ 107 年9月2 日16時16分許 3 萬元 詐欺集團成年成員於107 年9月2 日14時許，撥打電話予丁○○，佯稱為TKLAB 公司與中國信託銀行客服人員，因網路購物訂單有誤，需依指示至自動櫃員機操作云云，致丁○○陷於錯誤，依指示於左列時間，匯款左列金額至合作金庫銀行帳戶 子○○犯三人以上共同詐欺取財罪，累犯，處有期徒刑壹年肆月。如附表一編號3 所示偽造之「雄」署押壹枚沒收。 即起訴書附表二編號9   同日16時21分許 3 萬元      同日16時24分許 3 萬元      同日16時34分許 2 萬6,123元    10 己○○ 107 年9月3 日20時49分許 2 萬9,987元（不含手續費15元） 詐欺集團成年成員於107 年9月3 日19時13分許（起訴書記載為19時許，業經原審公訴檢察官當庭更正），撥打電話予己○○，佯稱為瑪榭公司與銀行客服人員，因操作錯誤致訂購物品誤植為100 套，需依指示至自動櫃員機操作云云，致己○○陷於錯誤，依指示於左列時間，匯款左列金額至中國信託銀行帳戶 子○○犯三人以上共同詐欺取財罪，累犯，處有期徒刑壹年伍月。如附表一編號2 所示偽造之「雄」署押壹枚沒收。 即起訴書附表二編號10 
附表三：
編號 犯罪事實 證據出處 1 附表二編號1 ①癸○○於警詢時之證述（見原審卷二第51至53頁） ②臺北市政府警察局北投分局石牌派出所受理各類案件紀錄表、受理刑事案件報案三聯單、刑案紀錄表、受理詐騙帳戶通報警示簡便格式表、內政部警政署反詐騙諮詢專線紀錄表、交易明細翻拍照片、交易清單、通話紀錄翻拍照片（見原審卷二第47至49、55至67、71頁） ③彰化商業銀行股份有限公司作業處110 年3 月22日彰作管字第11020002609號函附帳戶交易明細（戶名：金宏達，帳號：000-0000000000 0000 ，見原審卷二第335 至338 頁） 2 附表二編號2 ①丙○○於警詢時之證述（見原審卷一第43至47頁） ②新竹市警察局第三分局青草湖派出所受理刑事案件報案三聯單、受理各類案件紀錄表、受理詐騙帳戶通報警示簡便格式表、內政部反詐騙諮詢專線紀錄表、交易明細擷圖照片、165 專線協請金融機構暫行圈存疑似詐欺款項通報單（見原審卷一第49至59、63至67頁） ③彰化商業銀行股份有限公司作業處110 年3 月22日彰作管字第11020002609號函附帳戶交易明細（戶名：金宏達，帳號：000-0000000000 0000 ，見原審卷二第335 至338 頁） 3 附表二編號3 ①壬○○於警詢時之證述（見偵卷二第311 至31 3頁） ②交易明細（見偵卷二第315 至317 頁） ③彰化商業銀行股份有限公司作業處110 年3 月22日彰作管字第11020002609號函附帳戶交易明細（戶名：金宏達，帳號：000-0000000000 0000 ，見原審卷二第335 至338 頁） 4 附表二編號4 ①乙○○於警詢時之證述（見原審卷二第77至80頁） ②新北市政府警察局海山分局新海派出所受理各類案件紀錄表、受理刑事案件報案三聯單、受理詐騙帳戶通報警示簡便格式表、內政部警政署反詐騙案件紀錄表、金融機構聯防機制通報單、交易明細（見原審卷二第76、81、82、87、88、92至94頁） ③合作金庫商業銀行雙和分行110 年3 月25日合金雙和字第1100000821號函附帳戶交易明細（戶名：陳茗郁，帳號：000-0000000000000 ，見原審卷二第345 至347 頁） 5 附表二編號5 ①甲○○於警詢時之證述（見原審卷二第100 至103 頁） ②高雄市政府鳳山分局成功派出所受理各類案件紀錄表、受理刑事案件報案三聯單、受理詐騙帳戶通報警示簡便格式表、金融機聯防機制通報單、刑案紀錄表、交易明細（見原審卷二第98、99、104至107頁） ③臺灣中小企業銀行錦和分行110 年3 月17日11 0錦和字第31號函附帳戶交易明細（戶名：陳茗郁，帳號：000-00000000000 ，見原審卷二第255 至257頁） 6 附表二編號6 ①戊○○於警詢時之證述（見原審卷二第111 至113 頁） ②新北市政府警察局三重分局大有派出所受理各類案件紀錄表、受理詐騙帳戶通報警示簡便格式表、受理刑事案件報案三聯單、內政部警政署反詐騙諮詢專線紀錄表、交易明細（見原審卷二第110 、114 至118 頁） ③臺灣中小企業銀行錦和分行110 年3 月17日11 0錦和字第31號函附帳戶交易明細（戶名：陳茗郁，帳號：000-00000000000 ，見原審卷二第255 至257頁） 7 附表二編號7 ①庚○○於警詢時之證述（見原審卷二第122 至124 頁） ②新北市政府警察局板橋分局信義派出所受理各類案件紀錄表、受理刑事案件報案三聯單、受理詐騙帳戶通報警示簡便格式表、內政部警政署反詐騙諮詢專線紀錄表、交易明細（見原審卷二第121 、125 、126 、128 至130 頁） ③遠東國際商業銀行股份有限公司110 年3 月17日遠銀詢字第1100000744號函附帳戶交易明細（戶名：陳茗郁，帳號：000-00000000000000，見原審卷二第251 至254 頁） 8 附表二編號8 ①辛○○○於警詢時之證述（見原審卷二第136 至138 頁） ②嘉義縣政府警察局中埔分局番路分駐所受理各類案件紀錄表、受理刑事案件報案三聯單、受理詐騙帳戶通報警示簡便格式表、內政部警政署反詐騙案件紀錄表、交易明細翻拍照片（見原審卷二第132 至135 、139 、140 頁） ③遠東國際商業銀行股份有限公司110 年3 月17日遠銀詢字第1100000744號函附帳戶交易明細（戶名：陳茗郁，帳號：000-00000000000000，見原審本院卷二第251 至254 頁） 9 附表二編號9 ①丁○○於警詢時之證述（見原審卷一第71至75頁） ②存簿內頁照片、交易明細、刑案紀錄表、臺中市政府警察局烏日分局溪南派出所受理各類案件紀錄表、受理刑事案件報案三聯單、受理詐騙帳戶通報警示簡便格式表、內政部警政署反詐騙案件紀錄表、金融機構聯防機制通報單（見原審卷一第77至103 頁） ③合作金庫商業銀行雙和分行110 年3 月25日合金雙和字第1100000821號函附帳戶交易明細（戶名：陳茗郁，帳號：000-0000000000000 ，見原審卷二第345 至347 頁） 10 附表二編號10 ①己○○於警詢時之證述（見原審卷一第111 至115 頁） ②內政部警政署反詐騙諮詢專線紀錄表、臺南市政府警察局第一分局東門派出所受理刑事案件報案三聯單、受理各類案件紀錄表、受理詐騙帳戶通報警示簡便格式表、交易明細、刑案紀錄表、金融機構聯防機制通報單、165 專線協請金融機構暫行圈存疑似詐欺款項通報單（見原審卷一第117 至123 、131 、135 至153 頁） ③中國信託商業銀行股份有限公司110 年3 月22日中信銀字第110224839065469 號函附帳戶交易明細（戶名：吳朝印，帳號：000-000000000000，見原審卷二第259 至268 頁） 
附表四：
扣案物品 數量           備            註  銀聯卡 69張 ①偵卷一第151 頁扣押物品目錄表編號8 ②子○○所持有